# 请教陈老师：同时收购另一企业的若干子公司，可否做为一个资产组组合

提问人：爱苹果的刺猬 时间：2013-01-10 15:05:57
请教陈老师及其他同仁： 非同一控制下合并另一集团公司的几家子公司（同一时点），这几家子公司与收购方业务基本相同，均从事软件外包服务，为轻资产公司。 收购时将几家公司分别按收益法评估，参考评估值确定每家公司的收购价，合计为收购总价。
与出让方签订有总的收购协议以及对每家公司的收购协议。除上述被收购公司外，出让方未被收购的公司的业务、技术研发人员等也由收购方接收。出让方三年内不得再从事相同业务。 准则定义的资产组是“指企业可以认定的最小资产组合，其产生的现金流入应当基本上独立于其他资产或者资产组产生的现金流入”。 因收购方实际收购的不仅包含几家独立的公司，还包括未被收购公司的业务资源及人员。收购方及被收购公司均为轻资产的公司，其获得现金流的核心资产实际是业务资源及劳动力资源。在会计操作上，可否将被收购的几家公司视同一个资产组或资产组组合，确认商誉并做减值测试？

回答人：chenyiwei
回复 爱苹果的刺猬 的帖子
企业合并这一概念的核心是“取得对业务的控制权”。如果同时收购几家公司，这些公司单独来看分别都不具有独立的投入、加工处理过程和产出能力，但把这几家公司组合为一个整体时就具备，则此时可以把这几家公司作为一个整体的业务计算其商誉。
如果这些被收购公司单独来看，分别都具有独立的投入、加工处理过程和产出能力，则还是要区分为不同的业务，分别计算归属于各业务的商誉或者负商誉金额。此时，由于系以一项总价一揽子购入多家公司，需要特别关注对单个业务的公允价值的确定是否合理。
但在后续的商誉减值测试中，对于多个存在相似性和关联的业务，也可作为一个资产组组合进行减值测试。

提问人：爱苹果的刺猬 时间：2013-01-12 15:37:16
或者：即使按单体公司分别计算商誉，在减值测试时，也可以将相似性及关联的业务做为一个资产组组合进行减值测试。因为，在预测未来现金流时，单体公司之间的转包是无法预测并抵销的。 如果收购方在收购后，逐步将被收购公司注销，其业务分别并入收购方原业务体系，按照陈老师的观点，原合并商誉计入母公司报表。在后续进行母公司报表商誉的减值测试时，确定原合并业务带来的现金流可能会比较困难。

回答人：chenyiwei
基本赞同你作为一个整体，对该资产组组合进行商誉减值测试的理解。

提问人：爱苹果的刺猬 时间：2013-01-12 16:59:29
陈老师是否了解上市公司相同或相似的案例？如果有，麻烦给提示一下。万分感谢！

回答人：chenyiwei
抱歉，没有专门汇总整理过，但从原理上应是说得通的。如果有网友汇总整理过这方面资料的，麻烦协助，谢谢！